【裁判字號】    88,重訴,132
【裁判日期】    890920
【裁判案由】    損害賠償
【裁判全文】
臺灣桃園地方法院民事判決  八十八年重訴字第一三二號
    原      告  甲○○
    被      告  乙○○
右當事人間損害賠償事件，本院判決如左：
    主      文
被告應給付原告新臺幣貳佰陸拾壹萬壹仟玖佰貳拾元，及自民國八十七年五月二十二
日起，至清償日止，按年息百分之五計算之利息。
原告其餘之訴駁回。
訴訟費用由被告三分之一，餘由原告負擔。
    事      實
甲、原告方面：
    一、聲明：被告應給付原告新臺幣捌佰萬元，及自起訴狀繕本送達翌日起，至清
              償日止，按年息百分之五計算之利息。
    二、陳述：
    （一）乙○○未考領小客車以上駕照，於民國八十六年十月十五日下午二時許，
          無照駕駛懸掛ＦＡ－七六八九號車牌、車身為ＣＧ－六六五六號之自用小
          客車（係贓車），搭載呂沄叡，行經桃園縣桃園市○○路與鎮撫街口時，
          與簡溫福所駕駛之車號ＨＤ－０八五號營業大貨車發生擦撞，引起乙○○
          、呂沄叡二人不滿，分持刀、棍砍傷簡溫福後，簡溫福見情況危急，遂急
          速駕駛營業大貨車沿桃園縣桃園市○○路、成功路、三民路、萬壽路等，
          往龜山鄉方向逃避，乙○○見狀，亦駕駛上開贓車沿路自後追逐，迄同日
          下午二時二十五分許，乙○○追至桃園縣龜山鄉○○路橋上，見簡溫福之
          車在前方，為將之攔下，本應注意在劃有分向限制線之路段，不得駛入來
          車之車道內，而依當時天候晴，路面鋪設柏油、乾燥無缺陷、無障礙物，
          視距良好等情況，又無不能注意之情事，竟疏未注意，為求超車而越過橋
          上所劃分向限制線駛入對向車道，適有甲○○之女呂宜珮騎乘車號ＳＥＰ
          －○二一號輕型機車駛至，對於突然駛入其車道內之乙○○所駕駛之前開
          車輛猝不及防，而被迎面撞及，呂宜珮人、車倒地，雖經路人報警送醫，
          仍因腹部挫傷、骨盆腔骨折及出血性休克，延至同日下午六時五十五分許
          不治死亡，業經臺灣桃園地方法院檢察署檢察官提起公訴，並經鈞院及臺
          灣高等法院判刑在案。
    （二）按不法侵害他人致死者，對於支出醫療及殯葬費之人，亦應負損害賠償責
          任；又不法侵害他人致死者，被害人之父、母、子、女及配偶，雖非財產
          上之損害，亦得請求賠償相當之金額，民法第一百九十二條第一項、第一
          百九十四條分別有明文規定，原告係被害人呂宜珮之父，因被告之不法侵
          權行為致呂宜珮死亡，得請求被告賠償損害，數額詳列如下：
          １、殯葬費：火葬費及其他殯葬費共計六十萬九千元由原告支出，應由被
              告負擔。
          ２、醫療費：醫療費用支出二千九百二十元由原告支出，應由被告負擔。
          ３、精神上之損害賠償：原告為呂宜珮之父，因被告之違規駕贓車，為了
              追殺簡姓司機竟囂張飆速逆行不顧他人生命，而致原告之女呂宜珮香
              消玉殞，斷送錦繡前程，致原告於斷腸，白髮人送黑髮人實世間最悲
              痛之事；原告含莘茹苦養育愛女成年正思反哺之齡，卻無故含冤死於
              非命，故請求給付精神上損害賠償金額七百三十八萬八千零八十元。
    三、證據：提出醫療費用收據三份、桃園市立殯儀使用規費繳納收據影本一份
        、治喪費用細表及收據各一份為證。
乙、被告方面：
    一、聲明：駁回原告之訴；訴訟費用由原告負擔。
    二、陳述：
    （一）對刑事判決認定之事實並不爭執，自認於本件有過失之情形。
    （二）對原告請求之殯葬費、醫療費均不爭執，惟原告請求之精神上之損害賠償
          金額過高。
    三、證據：未提出任何證據為證。
丙、本院依職權調閱本院八十七年度易字第一二四五號及臺灣高等法院八十八年度上
    易字第二七三五號刑事案卷。
    理    由
一、原告起訴主張：被告乙○○未考領小客車以上駕照，於八十六年十月十五日下午
    二時許，無照駕駛懸掛ＦＡ－七六八九號車牌、車身為ＣＧ－六六五六號之自用
    小客車（係贓車），搭載呂沄叡，行經桃園縣桃園市○○路與鎮撫街口時，與簡
    溫福所駕駛之車號ＨＤ－○八五號營業大貨車發生擦撞，引起乙○○、呂沄叡二
    人不滿，分持刀、棍砍傷簡溫福後，簡溫福見情況危急，遂急速駕駛營業大貨車
    沿桃園縣桃園市○○路、成功路、三民路、萬壽路等，往龜山鄉方向逃避，乙○
    ○見狀，亦駕駛上開贓車沿路自後追逐，迄同日下午二時二十五分許，乙○○追
    至桃園縣龜山鄉○○路橋上，見簡溫福之車在前方，為將之攔下，本應注意在劃
    有分向限制線之路段，不得駛入來車之車道內，而依當時天候晴，路面鋪設柏油
    、乾燥無缺陷、無障礙物，視距良好等情況，又無不能注意之情事，竟疏未注意
    ，為求超車而越過橋上所劃分向限制線駛入對向車道，適有甲○○之女呂宜珮騎
    乘車號ＳＥＰ－○二一號輕型機車駛至，對於突然駛入其車道內之乙○○所駕駛
    之前開車輛猝不及防，而被迎面撞及，呂宜珮人、車倒地，雖經路人報警送醫，
    仍因腹部挫傷、骨盆腔骨折及出血性休克，延至同日下午六時五十五分許不治死
    亡，被告之過失行為與被害人呂宜珮死亡間並有相當因果關係等事實，業據原告
    提出本院八十七年度易字第一二四五號刑事判決書一份為證，並經本院調取該案
    卷核閱屬實，又被告刑事關於過失致死部分經本院判處有期徒刑一年二月，復經
    台灣高等法院撤銷改判處有期徒刑一年十月確定在案，亦經本院依職權調閱該刑
    事卷宗互核相符，且為被告所不爭執，堪信為真正，依前開規定，被告自應負賠
    償責任。
二、按因故意或過失不法侵害他人之權利者，負損害賠償責任；不法侵害他人致死者
    ，對於支出殯葬費之人，亦應負損害賠償責任；不法侵害他人致死者，被害人之
    父母、子女及配偶雖非財產上之損害亦得請求賠償相當之金額，民法第一百八十
    四條第一項、第一百九十二條第一項、第一百九十四條，分別定有明文。
三、茲就原告請求被告賠償之費用，是否應予准許分述如左：
    （一）、醫療費：原告因被告之過失致其女呂宜珮受傷死亡而支出醫療費用二千
            九百二十元，業據其提出敏盛醫院出具之醫療費用收據三份為證，被告
            對此醫療費金額亦不爭執，經核並無不可，應予准許。
    （二）、殯葬費：原告甲○○因呂宜珮死亡而支出火葬費及其他殯葬費共計六十
            萬九千元，業據原告提出殯葬費明細表及收據為證，被告亦對殯葬費明
            細及金額均不爭執，經核無不合，應予准許。
    （三）、精神慰藉金部分：查被害人為原告女，白髮人送黑髮人，乃人倫悲劇，
            精神受極大痛苦，本院斟酌實際情況，及兩造之身分、地位、經濟狀況
            、及被告無照駕駛，又係因細故追逐訴外人簡溫福而駕車跨越雙黃線超
            車致撞及無辜之被害人呂宜珮死亡之情節，及原告除有被害人呂宜珮外
            ，尚有二名女兒，一為十九歲，另一名為十五歲之家庭狀況等情，認原
            告請求七百三十八萬八千零八十元，自嫌過高，應予核減為貳佰萬元，
            方屬公允，逾此數額之請求，為無理由。
    （四）、綜上所述，原告請求有據之金額為二百六十一萬一千九百二十元。
四、從而，原告請求被告賠償二百六十一萬一千九百二十元，及自起訴狀繕本送達被
    告之翌日即八十七年五月二十二日起至清償日止，按年息百分之五計算之利息，
    揆諸前開規定，自屬正當，應予准許，至於超過部分，為無理由，應予駁回。
五、據上論結，本件原告之訴為一部有理由，一部無理由，依民事訴訟法第七十九條
    但書，判決如主文。
中      華      民      國    八十九    年      九      月    二十      日
                                    臺灣桃園地方法院民事第二庭
~B法      官  游紅桃
右為正本係照原本作成
如對本裁定抗告須於裁定送達後十日內向本院提出抗告狀
中      華      民      國    八十九    年      九      月    二十九    日
~B法院書記官  徐永本


司法院資訊處製作；財團法人民間司法改革基金會備份。
